臺灣嘉義地方法院刑事判決　　　　　　　　　　　　　九十一年度訴緝字第二一號
　　公　訴　人　臺灣嘉義地方法院檢察署檢察官
　　被　　　告　甲○○
右列被告因偽造文書案件，經檢察官提起公訴（九十年度偵字第五九五號），本院判
決如左：
    主  文
甲○○共同連續行使偽造私文書，足以生損害於他人，處有期徒刑參月，如易科罰金
，以佰元折算壹日。
偽造如附表所示特約商店「金廣豐金店」、「天生贏家美容院」信用卡簽帳單（均客
戶收執聯）各壹紙及如附表所示簽帳單（銀行及特約商店存根聯）計肆紙之「乙○○
」署押肆枚與嘉義縣太保郵局掛號郵件收件人簽單之「乙○○」署押壹枚，共計伍枚
，均沒收。
    事  實
一、甲○○係乙○○之友人，竟意圖為自己不法所有，基於概括之犯意，於民國九十
    年十二月二十七日下午三時許，在嘉義縣太保市○○里○○路三五六巷二十二號
    乙○○住處，接獲中國信託商業銀行股份有限公司（下稱中國信託）郵寄予乙○
    ○之信用卡（卡號為0000000000000000號），甲○○乃在嘉義
    縣太保郵局掛號郵件收件人簽單上偽造乙○○署名而收受，並竊得前開信用卡，
    嗣於同月二十九日晚上十時許，以乙○○健保卡上之身分證號碼辦理開卡後（信
    用卡背面未簽名），於同月三十一日凌晨一時許，與某一不詳姓名年籍之成年男
    子共同基於行使偽造私文書之犯意聯絡，由該男子持前開信用卡至嘉義市○○路
    「金廣豐金店」（起訴書誤載為金廣典珠寶店）、與同市○○○路「天生贏家美
    容院」，以「假消費真刷卡」之方式，嗣並由甲○○在一式三聯（分為客戶收執
    聯、銀行存根聯、特約商店存根聯，以自動複寫製作，本件係甲○○分別在上開
    特約商店信用卡簽帳單上偽造乙○○之署押各一枚，經自動複寫作用，收執聯及
    存根聯均有乙○○之署押各一枚）之信用卡簽帳單上偽造乙○○署押於簽帳單後
    ，將該二紙簽帳單交予店家，而分別取得現金新台幣（下同）二萬三千五百元與
    五千七百五十元，致生損害於發卡銀行中國信託、特約商店及乙○○，嗣經乙○
    ○報警處理，始查悉上情。
二、案經乙○○訴由嘉義縣警察局水上分局報請臺灣嘉義地方法院檢察署檢察官偵查
    起訴。
    理  由
一、右揭犯罪事實，業據被告甲○○於警訊及審理中坦承不諱，核與告訴人乙○○指
    訴情節相符，復有贓物認領保管單一紙、簽帳單及中國信託信用卡消費明細暨收
    費收執表、信用卡影本及國內各類掛號郵件投遞日期證明單、太保郵局掛號郵件
    收件人簽單各一紙附卷可稽，是被告前揭自白，核與事實相符，自堪採信，事證
    明確，被告前揭犯行，洵堪認定。
二、按信用卡係以電子、磁性等無法以人之知覺直接認識之方式所製成之紀錄，而供
    電腦處理之用。信用卡持卡人與發卡銀行簽訂信用卡使用契約，經發卡銀行審核
    持卡人身分、資力後，依照契約關係所發給，持卡人取得信用卡後，可至特約商
    店簽帳消費，由發卡銀行先行墊付消費款項，再由信用卡持有人依約清償，在習
    慣上，信用卡係用以表彰持卡人經濟、消費能力之證明，應依刑法第二百二十條
    第二項之規定，論以同法第二百十條之私文書（此亦有最高法院八十八年度臺上
    字五七一０號判決可資參照）；又刑法第三百三十九條第一項之詐欺取財罪屬於
    「個別財產犯罪」，而同條第二項之詐欺得利罪則屬於「全體財產犯罪」，前者
    乃謂只要被害人財物本身有所損失時，行為人即構成犯罪，縱使對於全體財產而
    言，可能沒有任何損害，皆不影響行為人犯罪之成立，而依學界通說見解，被害
    人喪失財物本身之持有，即屬一種損失，蓋因妨害到其使用財物本身之機能，是
    行為人持他人合法申請之信用卡，向特約商店持卡消費，使特約商店誤信行為人
    即為卡片名義人，而交付一定之財物，此交付財物之行為本身即為一種損害，縱
    然嗣後特約商店可從發卡機構請求支付，對其全體財產而言，並無減少，惟特約
    商店於此則對於給付予行為人財物本身即喪失持有使用之機能，亦屬一種損失，
    故可認為是被害人，行為人之行為應認係構成詐欺取財罪，而非詐欺得利罪。核
    被告在嘉義縣太保郵局掛號郵件收件人簽單上偽造乙○○署名後，提出交還該郵
    局之送件人員，顯然對該文書所表示「乙○○已收受文件」之內容有所主張，係
    屬行使偽造私文書，其行為足以生損害於乙○○之權益，且以此方法竊得楊昌家
    所有信用卡之行為，自屬犯有行使偽造私文書及竊盜罪。公訴人起訴論罪法條雖
    未引刑法第三百二十條第一項竊盜罪，然查公訴人已於起訴事實敘明被告在前揭
    時、地，接到中國信託郵寄予乙○○之信用卡，竟在嘉義縣太保郵局掛號郵件收
    件人簽單上偽造乙○○署名而收受，並取得前開信用卡之事實，顯已經起訴，而
    僅係論罪法條漏未記載，自為本院所得審究者，應予敘明。又被告其持所竊得之
    信用「假消費真刷卡」，且在簽帳單上偽為「乙○○」之署名，其復提出交還上
    開商店，顯然於該文書之內容有所主張，係犯刑法第二百十六條、第二百十條之
    行使偽造私文書罪及同法第三百三十九條第一項之詐欺取財罪。被告與不詳姓名
    年籍之成年男子就行使偽造私文書（刷卡消費）及詐欺取財部分，有犯意聯絡及
    行為分擔，應論以共同正犯。被告前揭偽造署押（掛號郵件署名及刷卡消費）為
    偽造私文書之階段行為，而偽造私文書後持以行使，偽造之低度行為為行使之高
    度行為所吸收，均不另論罪。被告先後三次行使偽造私文書及先後二次詐欺取財
    之犯行，均時間緊密，觸犯構成要件相同之罪，顯各係基於概括之犯意為之，均
    應依連續犯之規定論以一罪，並加重其刑。又被告係以行使偽造私文書方式竊得
    信用卡等財物，得手後即持以刷卡消費，其竊盜之目的顯即在能冒刷消費，所犯
    前開竊盜、連續行使偽造私文書及連續詐欺取財罪三罪間，有方法結果之牽連關
    係，應從較重之連續行使偽造私文書罪處斷。公訴意旨僅論被告共同連續犯有行
    使偽造私文書及詐欺取財罪，而上開二罪間，有方法結果之牽連關係，應依牽連
    犯之規定從一重之連續行使偽造私文書罪處斷，尚有未洽，附此敘明。爰審酌被
    告並未有經判處徒刑之前科，有臺灣嘉義地方法院檢察署刑案資料查註紀錄表、
    台灣高等法院被告全國前案紀錄表各一份可按，然被告正值青壯之身，不思正道
    ，竟以「假消費真刷卡」之方式牟利，紊亂社會經濟與金融秩序，並審酌被告犯
    罪之動機、目的，及犯後坦承犯行，態度良好等一切情狀，量處如主文所示之刑
    ，並諭知易科罰金之折算標準，以資懲儆。
三、被告偽造「乙○○」署名之如附表所示簽帳單，其中顧客收執聯（第一聯）計二
    張，於被告簽名後已交付被告留存，屬被告所有，且為其犯罪所得之物，均應依
    刑法第三十八條第一項第三款之規定，宣告沒收之，其上偽造之「乙○○」署押
    ，因上開簽帳單已經諭知宣告沒收，自毋庸再依刑法第二百十九條之規定宣告沒
    收，併此敘明。至於銀行及特約商店存根聯計四張，與嘉義縣太保郵局掛號郵件
    收件人簽單一紙，既非被告所有，爰不宣告沒收。另上開簽帳單四張及掛號郵件
    簽單一紙上「乙○○」之署押，共計五枚，應依刑法第二百十九條之規定，宣告
    沒收之。
據上論斷，應依刑事訴訟法第二百九十九條第一項前段，刑法第二十八條、第五十六
條、第二百十六條、第二百十條、第三百二十條第一項、第三百三十九條第一項、第
五十五條、第四十一條第一項前段、第二百十九條、第三十八條第一項第三款，罰金
罰鍰提高標準條例第一條前段、第二條，判決如主文。
本案經檢察官李文和到庭執行職務
中      華      民      國    九十一    年      九      月     十八     日
                                臺灣嘉義地方法院刑事第一庭
                                        法  官  李  文  輝
右正本證明與原本無異。
如不服本判決，應於判決送達後十日內向本院提出上訴狀( 應附繕本 )。
中      華      民      國    九十一    年      九      月     十八     日
                                        書記官  林  育  興
附表：
信用卡號：0000000000000000號消費明細：
┌──┬────┬───────┬─────────────┬────┐
│編號│簽帳日期│金額（新臺幣）│特      約      商      店│備  註  │
├──┼────┼───────┼─────────────┼────┤
│一  │90.12.31│二萬三千五百元│金廣豐金店                │信用卡簽│
│    │        │              │設：嘉義市○○路          │帳單一式│
│    │        │              │                          │三份複寫│
├──┼────┼───────┼─────────────┼────┤
│二  │90.12.31│五千七百五十元│天生贏家美容院            │同右    │
│    │        │              │設：嘉義市○○○路        │        │
│    │        │              │                          │        │
└──┴────┴───────┴─────────────┴────┘
附  錄：
刑法第二百十六條：
行使第二百十條至第二百十五條之文書者，依偽造、變造文書或登載不實事項或使登
載不實事項之規定處斷。
刑法第二百十條：
偽造、變造私文書，足以生損害於公眾或他人者，處五年以下有期徒刑。
刑法第三百二十條第一項：
意圖為自己或第三人不法之所有，而竊取他人之動產者，為竊盜罪，處五年以下有期
徒刑、拘役或五百元以下罰金。
刑法第三百三十九條
意圖為自己或第三人不法之所有，以詐術使人將本人或第三人之物交付者，處五年以
下有期徒刑、拘役或科或併科一千元以下罰金。
以前項方法得財產上不法之利益或使第三人得之者亦同。
前二項之未遂犯罰之。
